【裁判字號】    98,裁,204
【裁判日期】    980122
【裁判案由】    進口貨物核定稅則號別
【裁判全文】
最  高  行  政  法  院  裁  定
                                       98年度裁字第204號
抗  告  人  緯山國際有限公司
代  表  人  甲○○
訴訟代理人  羅惠民  律師
上列抗告人因與相對人財政部基隆關稅局間進口貨物核定稅則號
別事件，對於中華民國97年10月1日臺北高等行政法院97年度訴
字第318號裁定，提起抗告，本院裁定如下︰
    主  文
抗告駁回。
抗告訴訟費用由抗告人負擔。
    理  由
一、按抗告法院認抗告為不合法或無理由者，應為駁回抗告之裁
    定。
二、原裁定以：抗告人於民國95年1月11日委由泰安報關行向相
    對人報運進口舊汽車乙輛，報單號碼：第AN/D2/95/283A/00
    1號，原申報單價為FOB USD 30,268/UNT，經相對人依抗告
    人申請，准依關稅法第18條第2項規定，先行驗放，事後再
    加審查。嗣經財政部關稅總局稅則處查價結果改按FOB USD
    45,361/UNT核估，相對人乃據以95年7月10日基普六補二字
    第0950002159號函（下稱系爭函文）檢送海關進口貨物各項
    稅款繳納證（第ANＺ00000000000號）(系爭繳納證)增估補稅
    。查抗告人與泰安報關行簽定之長期委任書所載：「茲委任
    泰安報關行自93年1月1日迄至95年12月31日止為本公司進口
    、出口、轉運（口）貨物向貴局辦理通關過程中依規定應為
    之各項手續，受任人對之均有為一切行為之權，並包括：簽
    認查驗、繳納稅費、提領進口貨物、捨棄、認諾、收受有關
    報關貨物之貴局一切通知與稅費繳納證等文件、領取貨物之
    貨樣……等之特別委任權。……」可見泰安報關行受抗告人
    長期委任，委任期間內除得為其辦理通關過程中依規定應為
    各項手續外，尚有得收受有關報關貨物之一切通知與稅費繳
    納證等文件之權限，相對人將系爭函文連同系爭稅款繳納證
    送達於泰安報關行，自屬合法。系爭函文係於95年7月12日
    送達於泰安報關行，有送達證書附於原處分卷可稽，其申請
    復查期間應自95年7月13日起算，至95年8月11日（星期五）
    即已屆滿，抗告人遲至95年12月27日始提出請求確認行政處
    分無效狀，核係不服前開核定所為請求行政救濟之表示而為
    申請復查，顯已逾期。
三、本件抗告意旨略謂：原裁定據以認定之長期委任書係由相對
    人所提出，並未檢送予抗告人，亦未依行政訴訟法第176準
    用民事訴訟法第357條之規定證明其為真正，且原審法院從
    未據此開庭調查，自不得認抗告人對系爭長期委任書之真正
    無爭執。系爭長期委任書既尚未經證明為真正，原判決率以
    長期委任書認定泰安報關行有代理抗告人收受行政處分之權
    限，進而以泰安報關行收受行政處分之日期為起算復查期限
    之始日，而認定抗告人遲誤復查期限，並以程序上駁回抗告
    人之訴訟，原裁定顯有應調查之證據未予調查之違法等語。
四、本院按：
(一)「納稅義務人如不服海關對其進口貨物核定之稅則號別、完
    稅價格或應補繳稅款或特別關稅者，得於收到稅款繳納證之
    翌日30日內，依規定格式，以書面向海關申請復查，並得於
    繳納全部稅款或提供相當擔保後，提領貨物。」為關稅法第
    45條所明定。納稅義務人不服此復查決定，得依法提起訴願
    及行政訴訟(同法第47條第1項)。足見上開復查程序係提起
    訴願之先行程序。抗告人係提起撤銷訴訟，應經合法之復查
    及訴願程序，起訴始可謂合法，否則依行政訴訟法第107條
    第1項第10款規定，行政法院應以裁定駁回之。
(二)90年12月30日修正施行之報關業設置管理辦法第12條第1項
    ：「報關業須受進出口人之委任方得辦理報關並應具有委任
    書。如受固定進出口人委任經常辦理報關者，應於報單或轉
    運申請書等單證上申報其受委任之起訖日期，以備查核。」
    該規定於93年2月10修正為：「報關業受進出口人之委任辦
    理報關，應檢具委任書；其受固定進出口人長期委任者，得
    先檢具委任書，由海關登錄，經登錄後，得於報單或轉運申
    請書等單證上填載海關登錄字號，以替代逐件出具委任書。
    」查抗告人於行政程序及原審訴訟程序就系爭長期委任書之
    真正並未爭執，僅爭執委任權授與之範圍。再系爭長期委任
    書之「核准案號」欄載為：「00000000」，核與附於原處分
    卷之本案進口報單之「其他申報事項」欄所載：「長期委任
    ：00000000」相符，足認系爭長期委任書為真正。抗告人上
    開系爭長期委任書未經證明為真正之主張，並不可採。系爭
    長期委任書載：「茲委任泰安報關行自93年1月1日迄至95年
    12月31日止為本公司進口、出口、轉運（口）貨物向貴局辦
    理通關過程中依規定應為之各項手續，受任人對之均有為一
    切行為之權，『並』包括：簽認查驗、繳納稅費、提領進口
    貨物、捨棄、認諾、收受有關報關貨物之貴局一切通知與稅
    費繳納證等文件、領取貨物之貨樣‧‧‧等之特別委任權。
    ‧‧‧」。泰安報關行據此有代理抗告人收受有關報關貨物
    之一切通知與稅費繳納證等文件之權限。相對人將系爭函文
    及繳納證於95年7月12日送達於泰安報關行，自生送達效果
    。抗告人於96年1月30日始提出復查申請書申請復查( 見原
    處分卷所附復查申請書)，已逾30日之復查申請期間，復查
    申請不合法，其復提起訴願，自不合法。抗告人未經合法之
    復查及訴願程序，提起本件行政訴訟，起訴不合法，應予駁
    回。至抗告人95年12月27日提出之請求確認行政處分無效狀
    ，明白表明係依據行政程序法第113條及行政訴訟法第6條第
    1項、第2項請求，其非申請復查甚明。原裁定認該行政處分
    無效狀，係申請復查一節，尚非正確。然其駁回抗告人之訴
    ，結論相同，仍應予以維持。是抗告意旨求予廢棄原裁定，
    並無理由，應予駁回。
五、據上論結，本件抗告為無理由。依行政訴訟法第104條、民
    事訴訟法第95條、第78條，裁定如主文。
中    華    民    國    98    年    1     月    22    日
                    最高行政法院第五庭
                        審判長法官  黃  璽  君
                              法官  侯  東  昇
                              法官  鄭  忠  仁
                              法官  黃  本  仁
                              法官  吳  東  都
以  上  正  本  證  明  與  原  本  無  異
中    華    民    國    98    年    1     月    22    日
                              書記官  郭  育  玎


司法院資訊處製作；財團法人民間司法改革基金會備份。
